臺灣高等法院花蓮分院刑事裁定　
111年度毒抗字第26號
抗  告  人
即  被  告  王文賢


上列抗告人因聲請觀察勒戒案件，不服臺灣花蓮地方法院111年
度毒聲字第105號中華民國111年5月27日所為裁定（聲請案號：1
11年度毒偵字第348號、111年度聲觀字第94號），提起抗告，本
院裁定如下：
    主  文
抗告駁回。
    理  由
一、原裁定意旨略以：本案聲請書所載事實，有慈濟大學濫用藥
    物檢驗中心檢驗總表可證，因認抗告人施用第二級毒品之犯
    行，堪以認定。是認本案檢察官聲請法院裁定令抗告人入勒
    戒處所觀察、勒戒，為有理由，應予准許。
二、抗告意旨則以：判決不公等語。
三、按犯毒品危害防制條例第10條之罪者，檢察官應聲請法院裁
    定，或少年法院（地方法院少年法庭）應先裁定，令被告或
    少年入勒戒處所觀察、勒戒，其期間不得逾2月，毒品危害
    防制條例第20條第1項定有明文。又民國109年1月15日修正
    公布、同年7月15日施行之毒品危害防制條例第20條第3項規
    定，犯第10條之罪於觀察、勒戒或強制戒治執行完畢釋放後
    ，3年後再犯第10條之罪者，適用本條前2項之規定。上開所
    謂「3年後再犯」，只要本次再犯（不論修正施行前、後）
    距最近1次觀察、勒戒或強制戒治執行完畢釋放，已逾3年者
    ，即該當之，不因其間有無犯第10條之罪經起訴、判刑或執
    行而受影響（最高法院109年度台上大字第3826號裁定意旨
    參照）。次按毒品危害防制條例第24條修正施行後所定之多
    元附條件緩起訴處分，並不限於「附命緩起訴」，且撤銷緩
    起訴處分後，亦應由檢察官依法繼續偵查或起訴，與修正前
    所定之「依法追訴」不同，則緩起訴處分之效力與曾受「觀
    察、勒戒或強制戒治」之處遇已無法等同視之。又修正後毒
    品條例第20條第3項所謂「3年後再犯」，只要本次再犯（不
    論修正施行前、後）距最近1次觀察、勒戒或強制戒治執行
    完畢釋放，已逾3年者，即該當之，不因其間有無犯施用毒
    品罪經起訴、判刑或執行而受影響。亦即對於戒除毒癮不易
    者，唯有以機構內、外處遇及刑事制裁等方式交替運用，以
    期能控制或改善其至完全戒除毒癮，則被告縱為屢犯施用毒
    品罪之成癮慣犯，其間復曾因施用毒品罪，經起訴、判刑或
    執行，只要本次再犯施用毒品罪距其最近1次觀察、勒戒或
    強制戒治執行完畢釋放後，已逾3年者，既仍有修正後毒品
    條例第20條第3項規定之適用，依舉重明輕之法理，倘僅經
    檢察官為「附命緩起訴」而非起訴、判刑，不論有無完成戒
    癮治療，其再犯更有適用同條例第20條第3項規定，施以「
    觀察、勒戒或強制戒治」之必要（最高法院110年度台上字
    第2096號裁判參照）。
四、經查：抗告人前曾於92年間因施用毒品案件，經法院裁定送
    觀察、勒戒後，認有繼續施用毒品之傾向，再經法院裁定令
    入戒治處所施以強制戒治，於93年11月17日停止戒治釋放出
    所，並經臺灣桃園地方檢察署檢察官以94年度戒毒偵字第41
    號為不起訴處分確定。而抗告人於111年4月8日9時43分許，
    經臺灣花蓮地方檢察署觀護人採尿送驗結果，確呈甲基安非
    他命陽性反應等情，有臺灣高等法院被告前案紀錄表、臺灣
    花蓮地方檢察署施用毒品犯尿液檢體監管紀錄表、慈濟大學
    濫用藥物檢驗中心111年4月21日慈大藥字第1110421010號函
    所附檢驗總表在卷可憑。抗告人確曾於上開採尿前回溯96小
    時內某時，施用第二級毒品甲基安非他命1次，應堪認定。
    又本件抗告人施用毒品之行為時間，距離前揭強制戒治執行
    完畢釋放後之時間已逾3年。原法院據此依聲請裁定令抗告
    人入勒戒處所觀察、勒戒，於法即無違誤。至抗告人雖曾於
    110年7月4日因施用毒品，經臺灣花蓮地方檢察署檢察官於1
    10年11月8日以110年度毒偵字第426號為附命完成戒癮治療
    之緩起訴處分確定，抗告人應履行戒癮治療期間為1年，緩
    起訴期間為1年6月(110年12月13日至112年6月12日止)，有
    臺灣高等法院被告前案紀錄表、緩起訴處分書在卷可參，抗
    告人縱曾經檢察官為「附命緩起訴」，然依前揭說明，不論
    有無完成戒癮治療，均不能認係屬類同於觀察、勒戒或強制
    戒治「已執行完畢」之情形，與毒品危害防制條例第23條第
    2項之追訴條件即「觀察、勒戒或強制戒治執行完畢釋放後
    ，3年內再犯」不符，尚無從逕行追訴處罰，本件仍有毒品
    危害防制條例第20條第1項規定之適用。
五、綜上，本案抗告人確有於111年4月8日9時43分許採尿回溯96
    小時內某時，施用第二級毒品甲基安非他命之犯行，而本案
    抗告人係於前次觀察、勒戒執行完畢3年後，再犯本案毒品
    危害防制條例第10條第2項之罪，依同法第20條第3項，應適
    用同條第1項之規定，令入勒戒處所觀察勒戒。原裁定據此
    依檢察官之聲請，裁定將抗告人送勒戒處所觀察、勒戒，要
    無違誤，本案抗告經核並無理由，應予駁回。
據上論斷，應依刑事訴訟法第412條，裁定如主文。　　　　
中　　華　　民　　國　　111 　年　　6 　　月　　20　　日
                  刑事庭審判長法  官  張宏節
                              法  官  林碧玲
                              法  官  林恒祺 
以上正本證明與原本無異。
不得再抗告。
中　　華　　民　　國　　111 　年　　6 　　月　　21　　日
                              書記官　鄧瑞雲